【裁判字號】    89,訴,42
【裁判日期】    890725
【裁判案由】    侵權行為損害賠償
【裁判全文】
臺灣高等法院臺中分院民事判決  八十九年度訴字第四二號
      原      告    國泰人壽保險股份有限公司
                              .
      法定代理人    丙○○    .
      訴訟代理人    甲○○    .
      被      告    乙○○    .
右當事人間因被告侵占等上訴案件，原告提起刑事附帶民事訴訟，請求侵權行為損害
賠償事件，經本院刑事庭裁定移送，本院判決如左︰
      主      文
被告應給付原告新臺幣壹佰伍拾壹萬玖仟參佰捌拾伍元，及自民國八十六年七月二十
一日起，至清償日止，按年息百分之五計算之利息。
訴訟費用由被告負擔。
本判決於原告以新臺幣伍拾萬柒仟元為被告供擔保後，得假執行。
      事      實
甲、原告方面：
一、聲明：求為判決：如主文第一項所示；並願供擔保，請准宣告假執行。
二、陳述：
（一）被告於任職原告公司期間，利用職務之便，自民國八十四年一月間起至八十五
      年八月間止，連續侵占其業務上所持有保戶欲交付原告之續期保費、保單貸款
      利息、房屋貸款利息及解約金，合計新臺幣（下同）一百六十一萬九千三百八
      十五元。上述犯罪事實，業經法院判處被告業務侵占罪刑確定。
（二）被告僅於八十六年九月間償還十萬元，仍餘一百五十一萬九千三百八十五元，
      經原告屢次催討，均未償還，依民法第一百八十四條第一項前段規定，被告應
      對原告負損害賠償責任。
（三）對被告抗辯之陳述：被告騙保戶之保單說要更正，但未更正而去辦貸款。且被
      告簽發之支票，都是被告向原告客戶收取現金後，開票給原告而退票；解約金
      之款項（按保戶陳光華），也是被告向原告領取後未交客戶。至保戶楊文雄、
      賴中平，亦係被告去辦理，並非其二人自行申辦。
三、證據：提出被告戶籍謄本、侵害明細表、起訴書、第一審及第二審刑事判決、原
    告於八十六年七月十日寄發存證信函、翌（十一）日掛號郵件收件回執、支票、
    被告於八十六年七月十九日所書徵求和解信函、臺灣高等法院中分院檢察署函影
    本等件為證。
乙、被告方面：
    被告未於準備程序及言詞辯論期日到場，據其提出之書狀所為聲明及陳述略以：
一、聲明：求為判決：原告之訴駁回。
二、陳述：
（一）原告公司原總經理范光煌自稱被害者為推卸責任，明知原告公司無論任何人委
      託代辦保險契約，或轉換手續、房屋貸款等，必須本人始得為之。
（二）如刑事判決書附件所示保戶姓名中，除楊文雄、賴中平二人自行前往申辦外，
      其餘均由被告代為申請，至於申請金額亦由申請人之保戶領得，況且每位申請
      人均需由單位主管核對無誤後，轉呈至經理始得交由會計核證發放，併應由申
      請人親自簽名領取，然范光煌對之瞭若指掌。故原告之請求，應屬於法無據。
丙、本院依職權調閱臺灣臺中地方法院檢察署（下稱臺中地檢署）八十七年度偵字第
    一三九四四號、臺灣臺中地方法院（下稱臺中地院）八十七年度訴字第二一八三
    號、本院八十八年度上訴字第二三九號業務侵占等案件卷宗。
      理      由
一、本件被告經合法通知，未於言詞辯論期日到場，核無民事訴訟法第三百八十六條
    各款所列情形，依原告之聲請，由其一造辯論而為判決。
二、原告主張：被告於任職伊公司期間，利用職務之便，自八十四年一月間起至八十
    五年八月間止，連續侵占其業務上所持有保戶欲交付伊之續期保費、保單貸款利
    息、房屋貸款利息及解約金，合計一百六十一萬九千三百八十五元，經判處其業
    務侵占罪刑確定。詎被告嗣僅償還十萬元，仍餘一百五十一萬九千三百八十五元
    ，經伊屢催尚未償還等情。依民法第一百八十四條第一項前段規定，求為命被告
    應給付伊一百五十一萬九千三百八十五元，及加付法定遲延利息之判決。
三、被告則以：原告所列保戶中，除楊文雄、賴中平二人自行前往申辦外，其餘均由
    伊代為申請，至於申請金額亦由申請人之保戶親自簽名領得。原告本件請求，應
    屬無據等語。資為抗辯。
四、查原告主張被告連續侵占其業務上所持有客戶欲交付伊之前開續期保費、保單貸
    款利息、房屋貸款利息及解約金等事實，業據原告於刑案偵審時指訴綦詳，並經
    被告於刑案偵查中供承其「侵占（該款）」、「陳光華（解約金）部分也有侵占
    」等語（臺中地檢署八十七年度偵字第一三九四四號侵占案卷六九、七三頁背面
    ）；於第一、二審刑事庭審理時分別供認渠「出此下策」、「用公司錢週轉」，
    「有侵占」、「（擅自挪用該款殆盡﹖）有」無訛（臺中地院八十七年度訴字第
    二一八三號卷八十七年十二月十六日審判筆錄、同年十月十三日訊問筆錄，本院
    八十八年度上訴字第二三九號一卷五八頁背面、二卷六八頁背面）；亦據原告提
    出被告侵害明細表四頁、支票、被告於八十六年七月十九日所書徵求和解信函影
    本等件為證，復有該偵查卷附保戶林儀城、徐建賢、郭麗香、古弘任、羅麗娟所
    具聲明書，林富義出具切結書，暨郭麗香、古弘任、林富義名義之續期保險費送
    金單等影本可稽。顯見被告有為侵占該款之不法行為甚明。被告辯謂申請金額係
    由申請人之保戶親自簽名領得云云，既為原告所否認，其迄未舉證以實其說，所
    述又與本件原告係就被告侵占其所持有保戶欲交付伊之續期保費、保單貸款利息
    及房屋貸款利息（詳如前開侵害明細表列載序號一至一一二）為請求，應非冒辦
    申請金額者不符，所辯自不足採。矧被告被訴業務侵占案件，經偵審結果，並同
    此認定，判處其罪刑確定，有臺中地檢署八十七年度偵字第一三九四四號、臺中
    地院八十七年度訴字第二一八三號、本院八十八年度上訴字第二三九號業務侵占
    等案卷及刑事判決足資參按。是本件原告之主張，堪信為真實。至原告於本件僅
    就被告侵占金額訴請損害賠償，並未擴及被告冒辦保戶楊文雄保單貸款及冒辦賴
    中平年金給付等，另涉偽造文書致伊受有損害部分，被告對此部分狀載否認，尚
    與本件聲明請求金額無涉，併此敘明。
五、綜上所述，被告既不法侵占訟爭款項，則對原告因而所受之損害，依民法第一百
    八十四條第一項前段規定，自應負賠償責任。本件原告業於八十六年七月十日寄
    發存證信函催請被告償還之，被告已於翌（十一）日收受，有原告所提出當日台
    北９６支郵局第三三四九號存證信函、掛號郵件收件回執及被告所書上開徵求和
    解信函為憑。從而，原告基於侵權行為之損害賠償請求權，請求被告應給付伊一
    百五十一萬九千三百八十五元，及自八十六年七月二十一日起至清償日止，按年
    息百分之五計算之法定遲延利息，洵屬正當，應予准許。又原告陳明願供擔保以
    代釋明，聲請宣告假執行，核無不合，爰酌定相當擔保金額宣告之。
六、據上論結，本件原告之訴，為有理由。依民事訴訟法第三百八十五條第一項前段
    、第七十八條、第三百九十條第二項，判決如主文。
中      華      民      國    八十九    年      七      月    二十五    日
~B1民事第五庭審判長法  官  陳滿賢
~B2                法  官  林松虎
~B3                法  官  簡清忠
右為正本係照原本作成。
如對本判決上訴，須收受於判決送達後二十日內向本院提出上訴書狀，其未表明上訴
理由者，應於提出上訴後二十日內向本院提出上訴理由書（須按他造人數附具繕本）
，並繳納送達用雙掛號郵票拾份（每份參拾肆元）。
上訴時應提出委任律師或具有律師資格之人之委任狀；委任有律師資格者，另應附具
律師及格證書及釋明委任人與受任人有民事訴訟法第四百六十六條之一第一項但書或
第二項（詳附註）所定關係之釋明文書影本。
~B                書記官  陳振海
中      華      民      國    八十九    年      七      月    二十六    日
附註：民事訴訟法第四百六十六條之一（第一項、第二項）：對於第二審判決上訴，
上訴人應委任律師為訴訟代理人。但上訴人或其法定代理人具有律師資格者，不在此
限。
上訴人之配偶、三親等內之血親、二親等內之姻親，或上訴人為法人、中央或地方機
關時，其所屬專任人員具有律師資格並經法院認為適當者，亦得為第三審訴訟代理人
。
                                                                        Ｈ


司法院資訊處製作；財團法人民間司法改革基金會備份。
